【裁判字號】    93,國,22
【裁判日期】    950804
【裁判案由】    國家賠償
【裁判全文】
臺灣臺中地方法院民事判決  93年度國字第22號
原      告  甲○○
訴訟代理人  徐盛國律師
被      告  台中縣龍井鄉公所
法定代理人  丙○○
訴訟代理人  林益輝律師
被      告  交通部台灣區國道新建工程局第二區工程處
法定代理人  乙○○
訴訟代理人  林雅芬律師
            陳鵬光律師
            戊○○
                        之1號.
複 代 理人  游成淵律師
上列當事人間請求國家賠償事件，本院於民國95年7 月14日言詞
辯論終結，判決如下：
    主      文
被告應連帶給付原告新台幣貳拾壹萬元，及自民國九十四年三月
六日起至清償日止，按週年利率百分之五計算之利息。
原告其餘之訴駁回。
訴訟費用由被告連帶負擔三分之一，餘由原告負擔。
本判決原告勝訴部分，得為假執行；但被告如以新台幣貳拾壹萬
元，為原告預供擔保後，得免為假執行。
原告其餘假執行之聲請駁回。
    事實及理由
壹、程序部分：
一、按依國家賠償法請求損害賠償時，應先以書面向賠償義務機
    關請求。賠償義務機關對於前項請求，應即與請求權人協議
    。賠償義務機關拒絕賠償，或自提出請求之日起逾30日不開
    始協議，或自開始協議之日起逾60日協議不成立時，請求權
    人得提起損害賠償之訴，國家賠償法第10條第1 項、第11條
    前段分別定有明文。本件原告已分別於民國93年7 月16日及
    94 年3月5 日向被告台中縣龍井鄉公所（下稱龍井鄉公所）
    及被告交通部台灣區國道新建工程局第二區工程處（下稱第
    二區工程處）請求國家賠償而經拒絕協議賠償，此有拒絕賠
    償理由書及送達回證附卷可稽，復為兩造所不爭，是原告據
    以提起本件國家賠償訴訟，程序上並無不合。
二、按當事人喪失訴訟能力或法定代理人死亡或其代理權消滅者
    ，訴訟程序在有法定代理人或取得訴訟能力之本人承受其訴
    訟以前當然停止；承受訴訟人，於得為承受時，應即為承受
    之聲明，民事訴訟法第170 條、第175 條分別定有明文。本
    件被告龍井鄉公所之法定代理人林士昌，於95年3 月1 日已
    變更為丙○○；被告第二區工程處之法定代理人陳靖宇，於
    95年7 月17日已變更為乙○○，是被告龍井鄉公所及第二區
    工程處法定代理人丙○○、乙○○分別聲明承受訴訟，均無
    不合，應予准許，合先敘明。
三、被告第二區工程處雖辯稱：其為交通部台灣區國道新建工程
    局（下稱國工局）之內部單位，並無當事人能力云云。惟查
    ，被告第二區工程處具有獨立之機關單位名稱、設有人事室
    、會計室及政風室，並編制一定之人員，以及單獨對外行文
    之能力，此有被告所提交通部台灣區國道新建工程局暫行組
    織規程乙份在卷可查，足認其為獨立機構，並非內部單位，
    自有當事人能力甚明。
四、按訴狀送達後，原告不得將原訴變更或追加他訴，但請求之
    基礎事實同一者，或擴張或減縮應受判決事項之聲明者，或
    不甚礙被告之防禦及訴訟之終結者，不在此限，民事訴訟法
    第255 條第1 項第2 、3 、7 款定有明文。本件原告原起訴
    請求被告龍井鄉公所應給付原告新台幣（下同）1,022,787
    元，及自93年7 月6 日起至清償日止，按週年利率5 ％計算
    之利息，嗣於本件準備程序中追加第二區工程處為被告，並
    變更聲明請求：被告應連帶給付原告620,000 元及自94年3
    月6 日起至清償日止，按週年利率5 ％計算之利息。因原告
    追加第二區工程處為被告部分，請求之基礎事實同一（均為
    原告駕駛車輛衝撞分隔島所受之損害），而就聲明部分僅係
    擴張（被告龍井鄉公所、第二區工程處負連帶責任）或減縮
    （利息部分）其聲明，亦不甚礙被告之防禦及訴訟之終結者
    ，核與前揭規定相符，應予准許。
貳、實體部分：
一、原告起訴主張：原告於93年4 月16日凌晨零時許，駕駛車牌
    號碼EP-6412 號綠色SAAB自小客車，自台中欲北上返家，行
    經國道三號高速公路龍井交流道聯絡道特三號道路與機慢車
    道路間之分岔道口時，因該分岔道口之分隔島未依規定設置
    分道警示標誌，而現場所作之警告設施，對於維護安全、避
    免事故之發生顯有不足，且分隔島上前半段之反光鏡已毀損
    ，後半段之反光鏡則因鏡面脫落完全已無反光警示之效果，
    致原告於夜間行駛時未能查見有該分隔島之存在，而直接衝
    撞該分隔島，導致原告所駕駛之汽車嚴重毀損，原告之右手
    前臂及手腕處並受有多處挫傷。茲本件事故發生地點之分隔
    島上之反光鏡或已毀損，或因鏡面脫落完全已無反光警示之
    效果，根本已不具備通常應有之狀態及功能，正對行車方向
    之障礙物或交通島之頂端復未依法設置分道標誌，而被告第
    二區工程處係本件車禍發生地點路段之設置及興建機關，竟
    疏未設置分道標誌及足夠之警告設施，而被告龍井鄉公所係
    本件車禍發生地點路段分隔島之管理機關，未善盡維護系爭
    分隔島反光鏡之責任，使其具備通常應有狀態及功能，亦未
    主動向上級反映該路段設計之不妥，同為本件車禍肇事之主
    因，被告有共同侵權行為，依法自應對原告所受之損害連帶
    負賠償責任。原告於93年7 月16日以書面向被告龍井鄉公所
    請求國家賠償，業據其於93年8 月10日函覆：本件車禍無法
    證明與該公共設施管理之欠缺有相當因果關係為由而拒絕賠
    償；原告嗣於94年3 月初以書面向被告第二區工程處請求國
    家賠償，被告第二區工程處於94年3 月5 日受理後，則以其
    非本件公共設施之設置機關為由拒絕協議賠償在案。為此依
    國家賠償法第3 條第1 項及民法第185 條規定之法律關係，
    訴請被告連帶賠償。茲就原告所受損害臚列如下：(一)精神慰
    撫金：原告係職業小提琴音樂家，因本件車禍，不僅手部挫
    傷影響小提琴之演奏，面對車禍所造成之心理衝擊，更使原
    告對駕車心生恐懼，爰請求精神慰撫金500,000 元。(二)車輛
    修繕費用：本件車禍使原告之汽車受有重創，車輛損失金額
    為120, 000元等語。並聲明：(一)被告應連帶給付原告620,
    000 元，及自94年3 月6 日（被告第二區工程處拒絕賠償翌
    日）起至清償日止，按週年利率5 ％計算之利息。(二)願供擔
    保請准宣告假執行。
二、被告第二區工程處以：(一)程序部分：1.被告第二區工程處不
    同意原告追加其為本件訴訟當事人：原告以94年4 月6 日追
    加起訴狀將被告第二區工程處追加列為訴訟當事人，業已構
    成訴之追加，因被告第二區工程處未參與之前訴訟程序，原
    告所為訴之追加已嚴重妨礙被告第二區工程處之防禦，損害
    被告第二區工程處之程序保障。2.被告第二區工程處欠缺當
    事人能力：被告第二區工程處之設立係由訴外人國工局決定
    ，且被告第二區工程處並無獨立之組織規程及預算編列，而
    以執行國工局之工程為業務執掌，故被告第二區工程處應屬
    國工局之內部單位，並非行政機關，欠缺當事人能力。(二)實
    體部分：本件車禍係發生於交通順暢、路面寬敞（單向共有
    4 車道）且長達數十、數百公尺之下坡路段，該路段之速限
    為時速40公里，原告不思小心駕駛，反而高速行駛，其肇事
    時車速甚至達時速65公里，遠逾速限，終致釀成本件車禍，
    是原告對於釀成本件車禍而造成相關設施損壞應負侵權行為
    責任，詎原告竟反指被告第二區○○○○道路交通標誌標線
    號誌設置規則第32條應設置卻未設置分道標誌，應依國家賠
    償法第3 條負國家賠償責任云云，洵有違誤：1.被告第二區
    工程處並非系爭路段之設置機關：被告第二區工程處僅係工
    程執行單位，系爭路段之設置與興建並非由被告第二區工程
    處與承包商簽訂工程合約為之。2.原告主張依據國家賠償法
    第3 條及民法第185 條規定，被告第二區工程處應與被告龍
    井鄉公所負連帶賠償責任云云，惟國家賠償責任乃係公法上
    責任，侵權行為責任則係民事責任，二者性質歧異，不可兼
    容並存，是原告既主張被告第二區工程處應依國家賠償法第
    3 條規定負公法上國家賠償責任，又主張被告第二區工程處
    應依民法第185 規定負民事上共同侵權責任，實有矛盾。3.
    依國家賠償法第3 條第1 項規定，必須國家設置公有公共設
    施，但其設置有欠缺、瑕疵時，國家始負損害賠償責任。查
    原告主張被告第二區工程處之責任事由在於應設置而未設置
    分道標誌云云，亦即原告係主張被告第二區工程處根本未設
    置公有公共設施即分道標誌，並非主張雖設置但有欠缺，故
    原告之主張與國家賠償法第3 條規定不合，原告之訴無理由
    。4.原告主張被告第二區○○○○道路交通標誌標線號誌設
    置規則第32條應設置卻未設置分道標誌云云，並無理由：(1)
    道路交通標誌標線號誌設置規則第32條僅規定分道標誌「警
    22」之意義，並未規定在正對行車方向之障礙物或交通島之
    頂端，國家負有設置分道標誌「警22」之義務。(2)觀諸道路
    交通標誌標線號誌設置規則第149 條第1 項第1 款第3 目、
    第162 條及第171 條規定，為警告接近障礙物，指示路面範
    圍及行駛路線，除可設置分道標誌「警22」外，尚可設置白
    實線、反光標記及槽化線等，究宜設置何等標誌標線，乃由
    國家斟酌財政負擔等裁量決定，並無任何法令規定恆須設置
    分道標誌不可，故系爭路段是否設置分道標誌，乃係國家之
    裁量權限。(3)系爭路段已劃白實線指示車行路線及路面範圍
    ，且系爭路段業已設置槽化線，為原告所自認，另原告主張
    被告龍井鄉公所未維護系爭路段之反光標記云云，可知原告
    亦自認系爭路段原有設置反光標記，故系爭路段既已設置白
    實線、槽化線及反光標記等，則應已足以顯示系爭路段有障
    礙物，警告包括原告在內之駕駛人小心駕駛。因此，不論有
    無設置分道標誌，均不致導致本件車禍之發生，亦即有無設
    置分道標誌與本件車禍之發生不具因果關係，況且亦無任何
    法令規定國家在系爭路段除設置上開白實線、槽化線及反光
    標記等外，尚負有設置分道標誌之義務。(4)道路交通標誌標
    線號誌設置規則係為具體化人民應遵守之道路交通標誌、標
    線、號誌之指示、警告、禁制規定始由國家訂定，故道路交
    通標誌標線號誌設置規則之規範意旨係課予人民遵守國家所
    設置交通標誌、標線或號誌之義務，因此，道路交通標誌標
    線號誌設置規則第32條規定不僅並未課予國家在障礙物或交
    通島頂端設置分道標誌之義務，亦不具保護特定人生命、身
    體、財產等權利之規範意旨，原告充其量僅因系爭路段設置
    分道標誌而受有反射利益。5.系爭路段當初確已設置分道標
    誌，原告主張被告第二區工程處應設置未設置云云，與事實
    不符，洵不可採：(1)查系爭路段有設置「分道標誌」、「機
    慢車繞道」、「C 型反光導標」、「D 型反光導標」等標誌
    標記，有系爭路段之承包商即工信/ 中華工程股份有限公司
    製作簽名，並經監造單位即亞新顧問工程公司、中鼎工程股
    份有限公司認可簽名之竣工圖可稽。(2)況依原告汽車又車頭
    呈狹型、近三角形凹陷之情形，斟酌分隔島之高度及其頂端
    呈弧形，可知原告汽車應係撞擊分隔島頂端所設置樹立凸起
    之分道標誌、D 型反光導標等，始導致原告汽車右車頭呈狹
    型、近三角形凹陷情形。因此，原告主張被告第二區工程處
    未設置分道標誌云云與事實不符，毋寧該等標誌標記正係原
    告所撞毀。6.本件車禍應係原告超速行駛造成：(1)系爭路段
    之速限為40公里，除有原告之自認外，亦有台中縣警察局烏
    日分局之記載及現場照片可稽。(2)原告之車不僅其車輪具有
    煞車功能，且其車因底盤與分隔島摩擦亦發揮煞車功能，原
    告之車於有雙重煞車功能之情形下，復其車右車頭又強烈撞
    擊堅硬障礙物，造成其車頭凹陷，已有明顯減速效果，然原
    告之汽車猶留下長達22公尺之煞車痕，益證台中縣警察局烏
    日分局經換算後，判斷本件車禍發生時原告車速達65公里以
    上，誠屬正確。(3)縱依原告自認其當時車速為50公里，車禍
    現場速限係時速40公里，原告於本件車禍發生時亦屬超速，
    是原告開車超速致釀成本件車禍十分明確，從而，原告主張
    本件車禍之責任原因係被告第二區工程處應設置而未設置分
    道標誌，請求被告第二區工程處負國家賠償責任云云，並無
    理由。(4)退步言之，縱令原告開車之時速超過速限並非本件
    車禍發生之唯一因素，惟原告超速行駛對本件車禍之發生與
    有過失，原告請求被告第二區工程處全數賠償亦無理由等語
    資為抗辯。並答辯聲明：(一)原告之訴駁回。(二)如受不利判決
    ，願供擔保請准宣告免為假執行。
二、被告龍井鄉公所則以：(一)原告所指本件車禍發生之路段設有
    路燈，於凌晨路過該處燈火通明，且標誌、標線甚為明顯，
    應無原告所指缺失之情。(二)本件車禍發生係原告超速與駕駛
    疏失，損害之發生係自己疏未注意直接衝撞安全島，與公共
    設施管理並無相當因果關係，故被告龍井鄉公所與本件車禍
    無關，應無賠償義務等語資為抗辯。並答辯聲明：(一)原告之
    訴及假執行之聲請均駁回。(二)如受不利判決，願供擔保請准
    宣告免為假執行。
三、兩造依民事訴訟法第270 條之1 第1 項第3 款規定整理不爭
    執事項，並協議簡化爭點，本院並以不爭執之事實為本判決
    之基礎：
(一)兩造不爭執之事實：
1.原告於93年4 月16日凌晨零時許，駕駛車牌號碼EP-641 2 號
  綠色SAAB自小客車，自台中欲北上返家，行經國道三號高速公
  路龍井交流道聯絡道特三號道路與機慢車道路間之分岔道口時
  ，直接衝撞該分隔島，致原告自小客車毀損，原告受有右手前
  臂及手腕多處挫傷。
2.被告龍井鄉○○○○○路段之管理及維護機關。
3.系爭事故發生後，系爭路段現已新設槽化線、警示設施及防撞
  裝置。
4.系爭事故發生時，天氣良好沒有障礙物。
(二)兩造之爭點：
1.被告交通部台灣區國道新建工程局第二區工程處是否具當事人
  能力？是否為系爭路段之設置機關？
2.系爭事故現場公有公共設施之設置或管理是否有欠缺？若有欠
  缺，與系爭事故之發生是否具因果關係？
3.被告龍井鄉公所是否應依民法第191 第1 項之規定負賠償責任
  ？
4.系爭路段之速限為何？原告有無超速？原告之車速與系爭事故
  之發生是否具因果關係？
5.本件事故原告因車損所受損害為何？
6.本件原告請求之精神慰撫金是否過高？
7.原告是否為職業小提琴家？
四、按公有公共設施因設置或管理有欠缺，致人民生命、身體或
    財產受損害者，國家應負損害賠償責任。國家損害賠償，除
    依本法規定外，適用民法規定，國家賠償法第3 條第1 項、
    第5 條分別定有明文。且次按國家賠償法第3 條第1 項所稱
    之公共設施設置有欠缺，係指公共設施建造之初，即存有瑕
    疵而言，所稱瑕疵指該公共設施欠缺通常之安全性，其是否
    欠缺通常安全性，應從整體性加以考慮，不以該公共設施自
    體無欠缺為已足，與該公共設施相關之附屬物是否足以使該
    公共設施具備通常之安全性，亦在判斷之列。所謂公共設施
    管理欠缺，係指公共設施建造後之維持、修繕及保管不完全
    ，不具備通常應有之狀態、作用或功能，致缺乏安全性而言
    ，此安全性有無欠缺，應依通常情況，考量各項客觀因素認
    定之，即應綜合公共設施之構造、用法、場所之環境及利用
    狀況等情事，客觀、具體、個別決定。故前開條文所定公共
    設施設置或管理欠缺所生國家賠償責任之立法，旨在使政府
    對於提供人民使用之公共設施，負有維護通常安全狀態之義
    務，重在公共設施不具通常應有之安全狀態或功能時，其設
    置或管理機關是否積極並有效為足以防止危險或損害發生之
    具體行為，倘其設置或管理機關對於防止損害之發生，已為
    及時且必要之具體措施，即應認其管理並無欠缺，自不生國
    家賠償責任，故國家賠償法第3 條公有公共設施之管理有無
    欠缺，須視其設置或管理機關有無及時採取足以防止危險損
    害發生之具體措施為斷（最高法院85年台上字第2776號判例
    、92年度台上字第2672號判決參照）。又人民依上開規定請
    求國家賠償時，尚須人民之生命、身體或財產所受之損害，
    與公有公共設施之設置或管理之欠缺，具有相當因果關係，
    始足當之。（最高法院84年度台上字第1004號判決參照）。
    且國家賠償法第3 條第1 項所規定之國家賠償責任，係採無
    過失主義，不以故意或過失為責任要件，祇須公有公共設施
    因設置或管理有欠缺，致人民生命、身體或財產受損害，國
    家或其他公法人即應負賠償責任，至其對該設置或管理之欠
    缺有無故意或過失，或於防止損害之發生已否善盡其注意義
    務，均非所問（最高法院85年度台上字第2776號判例參照）
    。經查：
(一)系爭肇事路段位處國道三號高速公路龍井交流道聯絡道特三號
  道路與機慢車道路間之分岔道口，屬「第二高速公路後續計畫
  大甲彰濱段第C318標清水龍井段移交接管養護手冊」之路段，
  有道路事故現場圖、道路交通事故調查表、現場照片及「第二
  高速公路後續計畫大甲彰濱段第C318標清水龍井段移交接管養
  護手冊」附卷可稽，復為兩造所不爭，足堪信為真實。被告第
  二區工程處雖辯稱：其非本件系爭路段之設置機關云云，惟依
  被告第二區工程處92年3 月20日國工二台字第0920002189號函
  及94年1 月10日國工二埔字第0940000116號函（見本院卷一第
  126 、127 、439 頁）所示，確係被告第二區工程處將系爭路
  段移交予被告台中縣龍井鄉公所接管甚明，故被告第二區工程
  處前揭辯詞，並不足採。
(二)觀之系爭肇事地點照片，可知系爭肇事地點係在轉彎路段後之
  下坡路段，在肇事之國道三號高速公路龍井交流道聯絡道特三
  號道路與機慢車道路間之分岔道口之上方，均為四線道，路面
  甚寬，至該分岔口始有分隔島作為汽車與機慢車之區○○道，
  雖該處設有路燈，分隔島上有反光鏡及分道指示標誌、路面上
  畫有白實線、標示機車專用道、槽化線等情，惟因該路段屬下
  坡路段，行車速度較快，及路面下衝特性使然，駕駛人之視線
  現該及反應必然會受到影響，若未提早作明顯之警示裝置，發
  現該分隔島時，極可能會反應不及，是僅憑上開設置，就交通
  安全之維護上顯有不足。
(三)再者，肇事當時，現場未見有反光標誌，反光鏡業已毀損，對
  於該路段不熟悉之人可能沒辦法注意到該處有分隔島等事實，
  亦據肇事時前往現場處理之警員即台中縣烏日分局犁份派出所
  警員丁○○於本院94年11月15日之準備程序中到庭具結證述甚
  明，足認系爭路段之安全維護設置及管理均有欠缺無疑。況
  本件事故發生後，目前系爭道路已將原僅3 公尺長之槽化線拉
  長為數十公尺、增設突出於路面之反光裝置、在分隔島正前方
  約十公尺處加設柱型反光及減緩衝撞之裝置、分隔島前端加設
  反光裝置、反光之牌、紅色反光鏡等情（見本院卷一第272 、
  27 3頁之卷附目前現場照片），益徵系爭事故發生時，該路段
  之安全維護之設計及管理應有欠缺。
(四)原告行經系爭路段，雖有超速之與有過失行為（詳見後述），
  惟被告既就系爭路段之設計及管理有欠缺，而導致原告衝撞分
  隔島受有傷害，則被告就該道路安全維護之欠缺與原告受傷及
  車損之結果自具有相當因果關係甚為明確。
(五)被告第二區工程處雖抗辯：系爭路段並未違反道路交通標誌標
  線設置規則，且並無何法令規定規定系爭路段非設置何標誌不
  可，其自有裁量權，並未違反法令設置標準云云，惟法令所定
  之道路交通標誌標線設置標準應係道路安全維護之最低要求標
  準，換言之，國家係委由設計管理機關參酌各道路狀況為最適
  當之安全維護設施，因此，在有欠缺道路安全之虞時，設計管
  理機關仍負有維護道路安全之義務，仍應有設置足夠之安全設
  施之必要，否則，若認無法令規定非設置何種標誌不可，未設
  置即無責任，焉能督促設計管理機關善盡維護道路安全之責？
  況前揭標誌標線設置規則僅係國家機關設置安全維護有無過失
  之認定標準，而國家賠償責任既係採無過失責任主義，被告第
  二區工程處尚難僅以上開設置標準之規範為其無庸負責之依據
  ，是被告第二區工程處前揭辯詞，顯不足憑採。
(六)綜上，被告第二區工程處對系爭道路安全維護，既有設計上之
  欠缺，而被告龍井鄉公所同有管理上之欠缺，且該等欠缺同為
  造成原告身體及財產受損之因果關係，且國家賠償雖為特殊之
  侵權行為型態，惟並未排除民法一般侵權行為之適用，則原告
  主張依國家賠償法第3 條第1 項、民法第185 條請求被告連帶
  負賠償責任，自屬有據。
五、按國家負損害賠償責任者，應以金錢為之，但以回復原狀為
    適當者，得依請求，回復損害發生前原狀；且國家賠償，除
    國家賠償法規定外，適用民法規定，國家賠償法第7 條第1
    項、第5 條亦有規定。再按不法侵害他人之身體、健康、名
    譽、自由、信用、隱私、貞操，或不法侵害其他人格法益而
    情節重大者，被害人雖非財產上之損害，亦得請求賠償相當
    之金額。不法毀損他人之物者，被害人得請求賠償其物因毀
    損所減少之價額，民法第195 條第1 項、第196 條分別定有
    明文。次按損害賠償，除法律另有規定或契約另有訂定外，
    應以填補債權人所受損害及所失利益為限，民法第216 條第
    1 項定有明文。且關於賠償損害之請求，應以受有實際損害
    為要件，而損害賠償之範圍，則應以被害人實際所受損害為
    衡。至賠償之數額，雖應視其實際所受損害之程度以定其標
    準，如實際確已受有損害，而其數額不能為確切之證明者，
    法院自可依其調查所得，斟酌情形為之判斷（最高法院19年
    上字第2316號、18年上字第2746號判例意旨足資參照）。茲
    分別審酌原告得請求損害賠償之金額如下：
(一)車輛損失部分：查系爭車輛因系爭事故嚴重毀損，業已報廢，
  而該車輛為西元1993年3 月出廠之SAAB9000CDE 型車輛，經本
  院向台中市汽車商業同業公會函查結果，認同年出廠之同款式
  車輛於西元2004年4 月份（即系爭事故發生時），中古車價約
  為100,000 元至120,000 元，此有該公會95年3 月15日（95）
  中汽男字第013 號函附卷可參，依此，與系爭車輛同款之中古
  車輛於事故發生時，在市場上既尚具有相當之交易行情，自難
  謂已無殘值，故本院依此認定系爭車輛尚有120,000 元之殘值
  ，原告此部分之請求，洵屬有據。
(二)精神慰撫金部分：按慰藉金之賠償須以人格權遭遇侵害，使精
  神上受有痛苦為必要，其核給之標準固與財產上損害之計算不
  同，然非不可斟酌雙方身分資力與加害程度，及其他各種情形
  核定相當之數額（最高法院51年度台上字第223 號判例參照）
  。查原告為國立藝術學院（現為國立台北藝術大學）音樂系畢
  業，嗣進入德國國立Detmoid 高等音樂院，師事小提琴名師學
  習，現為職業小提琴音樂家，有剪報、國家音樂廳演出海報、
  簡介資料、師資證明等在卷可憑，其因系爭事故受有右手前臂
  及手腕處多處挫傷，致影響演奏，內心之焦慮、擔憂及恐懼，
  自是難以言喻；而被告為政府機關等情，本院因認原告請求被
  告賠償之精神慰撫金於300,000 元之範圍內為適當，應予准許
  ；逾此金額部分之請求，尚嫌過高，難謂正當。
(三)綜上，原告因前開事故得向被告請求國家賠償之金額合計為
  420,000 元，逾此部分，不應准許，應予駁回。
六、復按損害之發生或擴大，被害人與有過失者，法院得減輕賠
    償金額或免除之，民法第217 條第1 項定有明文。此所謂被
    害人與有過失，只須其行為為損害之共同原因，且其過失行
    為並有助成損害之發生或擴大者，即屬相當，不問賠償義務
    人應負故意、過失或無過失責任，均有該條項規定之適用（
    最高法院93年度台上字第1152號判決參照）。查系爭路段，
    於本件系爭事故發生時之時速為40公里，嗣於93年12月後始
    改為60公里，業據證人丁○○證述明確，並有道路事故現場
    圖、道路交通事故調查表及現場照片在卷可證，而原告事故
    當時之駕駛時速，無論依其於警詢中自承之50公里或依被告
    辯稱之65公里（以煞車痕反推論而得），均已逾當時之速限
    規定無疑，則原告顯有超速之過失甚明。復參以系爭路段乃
    下坡路段，容易有視線角度及反應之障礙，原告竟又超速行
    駛，致見到分隔島時反應不及，而衝撞受傷，則原告此一超
    速行為，顯與被告上開維護安全之欠缺行為，同為本件之肇
    事原因，應可認定。本院斟酌兩造過失程度，認兩造各應負
    擔百分之50之責任，即應減輕被告前開賠償金額百分之50。
    是依前開過失相抵規定，原告得請求被告連帶賠償之數額應
    為210,000 元（其計算式為：420,000X0.5=210,000） 。
七、綜上所述，原告依前開國家賠償之法律關係，得請求被告連
    帶給付210,000 元及自94年3 月6 日起至清償日止，按週年
    利率百分之5 計算之利息部分，為有理由，應予准許；原告
    逾此部分之請求，為無理由，應予駁回。
八、本件原告勝訴部分，所命為給付金額未逾500,000 元，爰依
    職權宣告假執行；被告陳明願供擔保請准宣告免為假執行，
    經核無不符，爰酌定相當擔保金額併准許之。至於原告敗訴
    部分，其假執行之聲請，失所附麗，應併予駁回。
九、本件事證已臻明確，兩造所為其他攻擊、防禦方法，核與
    本件判決之結果無礙，爰不再一一論述，併予敘明。
十、據上論結：本件原告之訴，為一部有理由，一部無理由，爰
    依民事訴訟法第79條、第85條第2 項、第389 條第1 項第5
    款、第392 條第2 項，判決如主文。
中    華    民    國    95     年    8    月     4    日
                        民事第四庭  審判長法  官  洪碧雀
                                          法  官  陳添喜
                                          法  官  蔡美華
正本係照原本作成
如對本判決上訴，須於判決送達後20日內向本院提出上訴狀
中    華    民    國    95    年    8     月    4     日
                                          書記官  江慧貞


司法院資訊處製作；財團法人民間司法改革基金會備份。
